臺灣高等法院刑事判決　　　　　　　　93年度上易字第1625號
上　訴　人
即　被　告　甲○○
上　訴　人
即自訴人　　乙○○
自訴代理人　楊貴森律師
上列上訴人因過失傷害案件，不服臺灣板橋地方法院92年度自字
第167 號，中華民國93年7 月29日第一審判決，提起上訴，本院
判決如下：
    主  文
原判決撤銷。
甲○○從事業務之人，因業務上之過失傷害人致重傷，處有期徒
刑肆月，如易科罰金，以佰元折算壹日。
    事  實
一、甲○○係臺北縣政府發包予長昇機械工程股份有限公司（下
    稱長昇公司）施作臺北縣土城市○○路（即防汎道路）「土
    城大安圳截流箱函及增設閘門─土城簡易抽水設施工程」（
    下稱截流箱涵工程）之現場工地主任，為從事業務之人。緣
    因該截流箱涵工程施工位置需橫越環河路下方（寬度三．一
    公尺），長昇公司經臺北縣政府核定後，自民國九十二年二
    月十五日凌晨零時許起至同年月十七日凌晨五時許止，在該
    路段封路挖掘路面施作覆工板工程（寬度五．五公尺），以
    利工作人員在地下施工而不影響道路行車秩序，應注意施工
    完峻時，需將路面舖平，以維交通安全，並無不能注意之情
    事，竟於九十二年二月十七日凌晨五時許施工結束時，疏未
    將前開挖掘之路面舖設平整。嗣於九十二年三月二十二日晚
    間十一時五十分許，適乙○○騎乘車牌號碼ＣＧＡ─三六三
    號重型機車，沿臺北縣土城市○○路由板橋往三峽方向行駛
    ，行經右揭施工路段之凹陷坑洞處，因而失控致人車倒地，
    乙○○並摔落至對向車道，遭吳俊傑駕駛之車牌號碼ＨＢ
    ─一六七一號自小客車迎面撞及，造成乙○○受有血氣胸、
    胸椎第三、四骨折脫位併下肢癱瘓之重傷害。
二、案經乙○○提起自訴。
    理  由
一、上訴人即被告甲○○經合法傳喚，無正當之理由不到庭，據
    其於原審審理時，固不否認自訴人乙○○於右揭時、地因路
    面坑洞導致車行失控倒地受傷等事實，惟矢口否認有過失，
    辯稱：我們施工後，就將道路復原，並將所有施工工具拆除
    ，我認為是道路維護單位的責任云云。
二、經查：
  (一)被告係臺北縣政府發包予長昇公司施作截流箱涵工程之現場
  　工地主任，因該截流箱涵工程施工位置需橫越環河路下方（
    寬度三．一公尺），遂自民國九十二年二月十五日凌晨零時
    許起至同年月十七日凌晨五時許止，在該路段封路挖掘路面
    施作覆工板工程（寬度五．五公尺），嗣自訴人於右揭時間
    騎乘機車行經覆工板工程施工路段附近，因路面坑洞凹陷（
    下稱Ａ坑洞），導致人車倒地，並遭對向行駛之吳俊傑駕駛
    自小客車迎面撞及等情，業據被告於原審審理時供認不諱，
    並經證人吳俊傑於警詢時證述屬實，復有臺北縣政府警察局
    土城分局九十二年五月三十日土警交字第０九二００一三三
    六四號函覆道路交通事故現場圖、調查報告表、補充資料表
    、肇事現場暨車損照片附卷足憑。又自訴人因本案事故受有
    血氣胸、胸椎第三、四骨折脫位併下肢癱瘓，目前雙下肢仍
    無復原之現象等事實，有亞東紀念醫院診斷證明書、財團法
    人長庚紀念醫院（林口）分院九十二年八月十九日（九二）
    長庚院法字第０七四四號函、同年十月十七日（九二）長庚
    院法字第一０八四號函在卷可稽，則自訴人之雙下肢既受有
    前開傷害，且無復原現象，仍呈癱瘓狀態，足徵其雙下肢已
    完全喪失活動機能且無法回復原狀，其傷勢應已達毀敗二肢
    機能之重傷害無疑。則本案應審酌者，即係Ａ坑洞是否在長
    昇公司施作覆工板工程之範圍內，以及Ａ坑洞是否係長昇公
    司因施作覆工板工程所造成者。
  (二)被告所施作之覆工板工程經臺北縣政府核定施工範圍佔臺北
  　縣土城市○○路路面寬度約五．五公尺之事實，已據被告於
    原審審理時供承屬實，核與臺北縣政府於九十三年一月十四
    日以北府水雨字第０九二０七七二八八七號函覆套繪圖所示
    「道路開挖施工範圍」相符；自訴人雖指Ａ坑洞係在右揭核
    定施工範圍內，惟證人即處理肇事現場之警員鄭銘郎於原審
    法院至本案肇事現場勘驗時，確認Ａ坑洞所在位置即如卷附
    道路交通事故現場圖所示坑洞位置無訛，有原審法院九十三
    年三月十七日勘驗筆錄及現場照片存卷足憑，其復於本院審
    理時證述稱：卷附道路交通事故現場圖上所示坑洞位置即為
    肇事坑洞（即Ａ坑洞）等語屬實，又證人即處理肇事現場並
    繪製現場圖之警員謝俊華亦於原審法院審理時結證稱：照片
    中之肇事坑洞即為現場圖所示坑洞等語明確，經原審法院向
    臺北縣政府函詢該通路交通事故現場圖所示坑洞是否在該府
    核定長昇公司施作覆工板工程範圍內乙節，該府於九十三年
    一月十四日以上開函文檢覆套繪圖說明該坑洞非在覆工板工
    程範圍內等語，核與被告辯稱Ａ坑洞未在其施作之覆工板工
    程範圍（寬度五．五公尺）內等情節相符。至於(1)證人吳俊
    傑於原審法院至本案肇事現場勘驗時，先後二次指認肇事坑
    洞位置不一致，且與道路交通事故圖所示坑洞位置相異，有
    前揭勘驗筆錄及現場照片在卷可考，其是否能確定Ａ坑洞之
    位置即非無疑，且未到庭具結陳述並接受交互詰問，自無法
    據其單方面之指述認定Ａ坑洞所在位置。(2)自訴人提出之肇
    事現場照片雖顯示土城抽水站、路面坑洞、施工圍籬等相關
    位置，惟該等照片並無法排除因拍攝角度所造成視覺上誤差
    之影響，故無法據該等照片認定Ａ坑洞所在位置。綜上，被
    告辯稱Ａ坑洞非在臺北縣政府核定長昇公司施作覆工板工程
    範圍內乙節，尚值採信。
  (三)惟依右揭臺北縣政府函覆套繪圖所示，Ａ坑洞所在位置距長
  　昇公司經核定「道路開挖施工範圍」邊緣僅四．三公尺，而
    長昇公司因開挖路面需使用大型挖土機，並在右揭經核定「
    道路開挖施工範圍」以外之兩側道路路面往來施作，此觀之
    被告提出九十二年二月十六日所攝施工狀況照片（附於被告
    於原審所提出刑事答辯(三)狀被證四）甚明，一般開挖路面使
    用之挖土機具重量甚重，連續二日在道路路面施作工程，足
    以破壞原本路面之平整性，且證人即前臺北縣土城市公所工
    務科人員陳演欽於原審法院審理時結證稱：土城抽水站前之
    環河路，當時除了長昇公司在施工外，並無其他工程等語明
    確，則與長昇公司經核定覆工板施工範圍僅四．三公尺之距
    之Ａ坑洞，應係長昇公司為施作該覆工板工程在核定施工範
    圍外之道路路面上使用大型開挖機具所致。至於證人即承辦
    本案工程之臺北縣政府水利及下水道局人員張宏銘於原審法
    院審理時固證述稱：（問：臺北縣政府於九十二年四月八日
    以北府水雨字第０九二０二五二四五二號函覆指示單上「對
    承商指示事項」欄內載稱「道路坑洞儘速補平（土城抽水站
    門口之防汎道路）」所示坑洞是否為現場照片所指坑洞？）
    我有帶該公文之附件，當時要求長昇公司補平之坑洞是在三
    峽往土城方向（按：即三峽往板橋方向），剛好跟本案肇事
    坑洞是在相反方向。（問：坑洞何時補好？）九十二年三月
    二十三日等語，惟案發當時現場路面有數個坑洞大小不一，
    位置相近，其中與道路交通事故現場圖所示坑洞大小（一．
    八公尺乘二．０公尺）相彷之坑洞僅有一個，此觀之臺北縣
    政府警察局土城分局於九十二年五月三十日以右揭函文回覆
    之現場照片所示路面情況甚明，而依證人張宏銘提出之長昇
    公司依指示補平坑洞施工照片所示，僅能證明長昇公司有補
    平現場坑洞之事實，並未能據以認定其修補之坑洞位置及個
    數，且被告在臺北縣政府指示補平坑洞至九十二年三二十二
    日發生本案事故之間，並未另進行修補道路或填補路面，則
    前揭指示長昇公司儘速補平之坑洞應即包括肇致本案事故發
    生之Ａ坑洞無疑，是證人張宏銘前稱當時指示長昇公司補平
    之坑洞與本案肇事坑洞（即Ａ坑洞）係在相反方向乙節，顯
    有誤會。綜上，被告於施作覆工板工程完峻後，疏未復原其
    為施工而利用其他道路路面造成包括Ａ坑洞在內之路面坑洞
    ，自有過失，應堪認定，被告辯稱無過失云云，屬推諉卸責
    之詞，不足採信。又自訴人騎乘機車行經Ａ坑洞所在位置，
    因而倒地受有毀敗二肢機能之重傷害結果，自訴人受傷與被
    告過失自有相當因果關係。
  (四)綜上諸情，本案事證明確，被告犯行堪以認定，應予依法論
  　罪科刑。
三、被告係臺北縣政府發包予長昇公司施作截流箱涵工程之現場
　　工地主任，為從事業務之人，核被告所為，係犯刑法第二百
　  八十四條第二項後段之業務過失致重傷罪。
四、原審認被告罪證明確，而予論罪科刑，固非無見。惟查被告
    係犯刑法第二百八十四條第二項後段之業務過失致重傷罪，
    原判決載為被告係犯刑法第二百八十五條第二項後段之業務
    過失致重傷罪，尚有未洽。自訴人上訴意旨認原判決量刑過
    輕，及被告上訴空言指摘原判決不當，雖均無足取，但原判
    決既有上開可議之處，自應由本院將原判決予以撤銷改判。
    爰審酌被告無犯罪前科，此有本院被告全國前科紀錄表乙件
    卷足憑，素行良好，因施工完峻未完全補平路面而肇致本案
    事故發生，過失非鉅，惟自訴人因本案事故造成雙下肢癱瘓
    ，不良於行，而被告於犯罪後猶推諉卸責，且未與自訴人達
    成民事和解並賠償其損失等一切情狀，量處如主文第二項所
    示之刑，並諭知易科罰金之折算標準。
五、被告經合法傳喚，無正當之理由不到庭，爰不待其陳述，逕
    行判決。
據上論斷，應依刑事訴訟法第三百四十三條、第三百六十九條第
一項前段、第三百六十四條、第二百九十九條第一項前段、第三
百七十一條，刑法第二百八十四條第二項後段、第四十一條第一
項前段，罰金罰鍰提高標準條例第一條前段、第二條，判決如主
文。
中　　華　　民　　國　　94　　年　　1 　　月　　19　　日
　　　　　　　　　刑事第五庭審判長法　官  房阿生
　　　　　　　　　　　　　　　    法　官  蔡光治
　　　　　　　 　 　　　　　　　　法　官  雷元結
以上正本證明與原本無異。
不得上訴。
                                  書記官  李家敏
中　　華　　民　　國　　94　　年　　1 　　月　　20　　日
附錄：本案論罪科刑法條全文
中華民國刑法第二百八十四條第二項
從事業務之人，因業務上之過失傷害人者，處一年以下有期徒刑
、拘役或一千元以下罰金，致重傷者，處三年以下有期徒刑、拘
役或二千元以下罰金。
